---
title: "soc_stat_demo"
author: "Eli Lin"
date: "2023-10-24"
output:
  ioslides_presentation: default
  slidy_presentation: default
  beamer_presentation: default
---

```{r setup, include=FALSE}
knitr::opts_chunk$set(echo = FALSE)
```
# R Basic 筆記

> 2023秋季社會統計，筆記共筆
> [name=Eli Lin]

## why R

用途廣泛、開源社群的力量、學習資源豐富

## learning resources and mindset

- 學習程式語言的心態
- 請練習
- [Stackoverflow](https://stackoverflow.com/)
- [Edx](https://www.edx.org/learn/r-programming/harvard-university-data-science-r-basics?index=product&queryID=e2a15d51e39a3dd02da1dc5ea276aaef&position=1&results_level=first-level-results&term=r+basic&objectID=course-91f52ef3-fa3f-4934-9d19-8d5a32635cd4&campaign=Data+Science%3A+R+Basics&source=edX&product_category=course&placement_url=https%3A%2F%2Fwww.edx.org%2Fsearchhttps://)
- [github上的學習資源整理](https://github.com/ujjwalkarn/DataScienceR)
- [隨便找的筆記](https://biocorecrg.github.io/CRG_RIntroduction/)
- [隨便找的筆記2](https://bookdown.org/b08302310/R_learning_notes/) 
- [互動式練習](https://app.datacamp.com/learn/courses/free-introduction-to-r)
- [tidyverse](https://app.datacamp.com/learn/courses/introduction-to-the-tidyverse)
- [sjplot](https://strengejacke.github.io/sjPlot/)
- [台大郭耀仁教授](https://bookdown.org/tonykuoyj/eloquentr/) #注意多層函數寫法不同
- [Descriptive statistics in R](https://statsandr.com/blog/descriptive-statistics-in-r/)
- [Quick list of useful R packages](https://support.posit.co/hc/en-us/articles/201057987-Quick-list-of-useful-R-packages)
- [Rstudio hot keys](https://support.rstudio.com/hc/en-us/articles/200711853-Keyboard-Shortcuts)
- **不要去什麼hahow之類的給人當韭菜割**


## installation, enviroment, and setting
- R是程式語言, Rstudio是IDE
- [CRAN NTU mirror](https://cran.csie.ntu.edu.tw/)
- [Rstudio](https://posit.co/downloads/)
- environment: grid/ list
- 不建議保留.Rdata
- new project and setting directory

```
getwd()
setwd(dir = "")
```

##panels

- console
- environment
- editor/ viewer
- packages/ help/ file viewer

## hot keys 
- ctrl + L clear console
- ctrl + alt + R / crtl + shift + enter
- tab 操作snippets
- ctrl + tab 
- alt + - 輸入賦值符號"<-"
- ctrl + shift + F11 重啟R, detach套件, 並清除環境

## style, code etiquette
- 請讓人好讀
- [style](https://bookdown.org/tonykuoyj/eloquentr/styleguide.html)
- [style, code etiquette](https://style.tidyverse.org/syntax.html)

## there are many ways to do things.

```
foreign::read.spss()
v.s
haven::read_sav() #轉換成tibble的df格式
v.s
sjlabelled::read_spss()
```

```
utils::View()
v.s
tibble::View()
```

## packages

```
安裝套件
install.packages("tidyverse")
```

```
載入套件
library(tidyverse)
```

- tidyverse 現在廣泛使用的套件
    - ggplot2 作圖
    - dplyr 資料整理
    - tidyr 表格轉換
    - readr 資料載入
    - tibble 另一種資料格式
- sjplot
    - sjlabelled：讀取處理有標籤格式資料檔與變數
    - sjPlot：快速製表與製圖
    - sjmisc：效率高的變數描述與編碼
    - Sjstats：快速提供模型統計量的計算
- haven 讀取spss, stat檔案 (tibble格式)
- readrxl 讀取excle檔案
- foreign 讀取spss, stat檔案 (data.frame格式)
- [Quick list of useful R packages](https://support.posit.co/hc/en-us/articles/201057987-Quick-list-of-useful-R-packages)

## R reads your codes line by line (sort of)
```{r}
A <- 1
B <- 2
print(A)
A <- 87
print(A)
```

```{r}
power_status <- FALSE

if (power_status == TRUE) {
  print("清華大學")
} else {
  print("清寒大學")
}

```

##function
```
mean(1:10, na.rm = TRUE)
```


```


```


## zz

- Bullet 1
- Bullet 2
- Bullet 3

## Slide with R Output

```{r cars, echo = TRUE}
summary(cars)
```

## Slide with Plot

```{r pressure}
plot(pressure)
```
111
